【裁判字號】    98,交聲,922
【裁判日期】    980505
【裁判案由】    聲明異議
【裁判全文】
臺灣高雄地方法院交通事件裁定         98年度交聲字第922號
原處分機關  高雄市政府交通局
異  議  人  甲○○
即受處分人
上列受處分人因違反道路交通管理處罰條例案件，對於高雄市政
府交通局中華民國98年4 月6 日所為之處分（原處分案號：高市
交裁字第裁32－DB0000000 號），聲明異議，本院裁定如下：
    主  文
異議駁回。
    理  由
一、聲明異議意旨則以：於民國97年12月6 日上午10時25分，異
    議人即受處分人駕駛車牌號碼6200-GK 號自小客車，於行經
    桃園縣八德市○○路○段與陸光街口時，確認該交叉路口之
    號誌為綠燈才穿越，員警卻騎乘機車由後追上，並告知異議
    人闖紅燈而開單。惟查，該路段右前方商店發生火災，現場
    濃煙密佈，員警視線可能被火災濃煙遮蔽而誤判，再者，員
    警未能提出異議人違規之錄影、照片以為佐證，有違行政程
    序。為此，依法聲明異議，請予撤銷原處分等語。
二、按汽車駕駛人行經有燈光號誌管制之交岔路口闖紅燈者，處
    新臺幣（下同）1,800 元以上5,400 元以下罰鍰；汽車駕駛
    人有第53條之違規情形者，除依原條款處罰鍰外，並記違規
    點數3 點，道路交通管理處罰條例第53條第1 項、第63條第
    1 項第3 款分別定有明文。又道路交通管理之稽查、違規紀
    錄，由交通勤務警察或依法令執行交通稽查任務人員執行之
    ；汽車駕駛人之行為當場不能或不宜攔截製單舉發者，經以
    科學儀器取得證據資料證明其行為違規，得逕行舉發，同條
    例第7 條第1 項、第7 條之2 第1 項第7 款亦分別規定明確
    。依上開規定，交通違規之舉發本由交通勤務警察負責執行
    ，僅當場不能或不宜攔截製單舉發者，始須經以科學儀器取
    得證據資料證明其行為違規，如係交通勤務警察當場攔停舉
    發者，則不在此限。另按法院受理交通異議案件，乃對於交
    通舉發行政處分審查其是否違法，本質上屬於行政爭訟過程
    ，與普通法院審理刑事案件之原則不同。其舉證責任之原理
    ，非如刑事案件中，應超越任何合理懷疑始可為有罪判決者
    之嚴格程度。其舉證責任之原理，應與民事訴訟相類似，除
    有特別規定外，基本上準用民事訴訟法，由國家機關與人民
    二造，各自履行其主觀之舉證責任，在過程中各自提出證據
    ；若窮盡各種證據方法，待證結果仍有不明時，則由客觀之
    舉證責任危險分配原則，決定國家機關與人民二造何人應受
    敗訴危險，此參酌行政訴訟法第136 條規定準用民事訴訟法
    第277 條自明。
三、經查：
    (一)異議人於上開時間駕駛自用小客車，行經上開路口後為警
      攔查之情，經異議人自承屬實，核與證人即現場舉發員警
      乙○○到庭證述一致，應可採認。又本件舉發經過，業經
      證人乙○○證稱：當天我執行防搶勤務，與異議人不同方
      向行駛，在桃園縣八德市○○路○段與陸光街口，當時號
      誌是紅燈，我騎乘機車停駛在機車停等區一會兒，視野很
      清楚，看到異議人從對向車道闖紅燈，我就鳴警笛、迴轉
      並開罰單。至於異議人所說的火災現場是距離系爭違規地
      點下兩個紅綠燈的位置，實際上並非發生火災，而是1 家
      保養廠燒廢棄物輪胎，造成煙霧瀰漫，當時消防隊已在現
      場處理。因為異議人所說的火災地點距離本件違規地點有
      段距離，煙霧並未影響我的視線，當異議人闖紅燈時，我
      就馬上鎖定異議人的車子，不可能看錯等語明確；參以動
      態之交通違規行為，本具有即時、瞬間、稍縱即逝及不可
      回復之特性，現場目擊者通常係以舉發員警為主，證人即
      舉發員警乙○○已就其所見聞之親身經歷作證，且與異議
      人素不相識，亦無怨隙，衡情證人應無甘冒偽證罪責，於
      法庭上設詞攀誣或虛構違規事實以陷害異議人之理，況員
      警執行公務時，本身即受有行政懲處責任之監督，且其到
      庭具結作證，更係以刑事責任擔保其證言之真實性，故證
      人乙○○上開證述內容，即無不可採信之處。本件異議人
      闖紅燈行為係瞬間發生，未能以錄影或拍照方法採證，惟
      既經員警乙○○當場目擊後攔停舉發，且員警於本院調查
      時以證人身分到庭證述明確，已盡舉證之能事。反觀異議
      人未提出證據方法以供本院調查，是其所言要難採認。
    (二)此外，交通員警掣單舉發違反道路交通管理處罰條例所列
      之違規事實，本質上為行政處分，係公務員基於職務上權
      力，依法就特定之具體事件所為具有公法上效果之單方行
      政行為，基於公務員為公法上行為具有公信力之原則，該
      行政處分當可被推定為真正，其據以依法處分之事實認定
      亦為真正無誤，本此公信原則，乃立法者賦予行政機關制
      定違反道路交通事件統一裁罰標準及處理細則，使勤務員
      警得當機處分（如該細則第23條）以達其維護交通秩序、
      安全之行政目的；反之，若謂公務員一切行政行為均需預
      留證據以證其實，則國家行政勢必窒礙難行，據此，刑事
      訴訟法就犯罪證據有關之規定中與屬行政秩序罰之交通違
      規裁罰本質不合之部分，自不在準用之列。從而，異議人
      既未就執勤員警之舉發有誤提出相關證據以供調查，亦查
      無任何證據足資證明其有捏造事實違法取締之情事，則執
      勤員警本其維護交通秩序、安全職責所為之舉發，自應受
      到合法、正確之推定。異議人在別無任何證據之下，徒憑
      揣測質疑本件舉發之正確性，尚無可採。
四、綜上，本件事證明確，異議人之違規行為堪以認定。原處分
    機關據以援引首揭規定，裁處異議人2,700 元，並記違規點
    數3 點，核無不當。本件異議為無理由，應予駁回。
五、據上論斷，應依道路交通案件處理法第19條，裁定如主文。
中    華    民    國    98    年    5     月    5     日
                  交通法庭  法  官  楊佩蓉
以上正本證明與原本無異。
如不服本裁定應於送達後5 日內向本院提出抗告狀。
中    華    民    國    98    年    5     月    5     日
                            書記官  蕭家玲


司法院資訊處製作；財團法人民間司法改革基金會備份。
